【裁判字號】    95,簡上,99
【裁判日期】    950523
【裁判案由】    詐欺
【裁判全文】
臺灣高雄地方法院刑事判決              95年度簡上字第99號
上  訴  人
即  被  告  丁○○
                    （現於臺灣高雄第二監獄執行中）
上列上訴人因詐欺案件，不服臺灣高雄地方法院高雄簡易庭94年
度簡字第7156號中華民國94年12月14日第一審簡易判決（聲請簡
易判決處刑書案號：94年度偵字第15475 號），提起上訴，本院
判決如下：
    主  文
上訴駁回。
    事  實
一、丁○○依其知識、經驗，應可預見金融機構帳戶係個人理財
    之重要工具，為個人財產、信用之重要表徵，如交予他人使
    用，有供作財產犯罪用途之可能，而一般人取得他人帳戶存
    摺、金融卡及密碼之目的，在於取得贓款及掩飾犯行不易遭
    人追查，對於提供帳戶雖無引發他人萌生犯罪之確信，但仍
    以縱若他人利用其提供之帳戶持以詐欺取財，亦不違背其本
    意之幫助詐欺犯意，於不詳之時間、地點，將其在中國信託
    商業銀行北鳳山分行所開立之帳號0000000000000 號帳戶之
    存摺、金融卡、印章及密碼提供予真實姓名年籍不詳之某成
    年男子及某成年女子使用，以此方式幫助該成年男子及成年
    女子為詐欺取財犯行時，方便取得贓款及掩飾詐欺犯行不易
    遭人查緝。而上開成年男子及成年女子於取得丁○○所交付
    之存摺、金融卡、印章及密碼後，隨即共同基於意圖為自己
    不法所有之犯意聯絡，於93年12月20日下午2 時許，以簡訊
    向丙○○誆稱陽信銀行信用卡未繳費等語，並於丙○○依簡
    訊中所留電話回電時，於電話中向丙○○詐稱丙○○之信用
    卡需加一道防火牆，此後被盜刷始有理賠等語，致丙○○因
    而陷於錯誤，遂依電話指示至台中縣太平市○○路519 號郵
    局自動櫃員機操作轉帳，而匯款新臺幣（下同）99,999元至
    丁○○上開中國信託商業銀行帳戶內，得手後，上開成年男
    子及成年女子隨即於同日將詐騙所得款項，自上開帳戶中領
    出。嗣因丙○○察覺有異，經報警處理後始循線查獲上情。
二、案經高雄縣政府警察局報請臺灣高雄地方法院檢察官聲請簡
    易判決處刑。
    理  由
一、證據能力之判斷：
    按被告以外之人於審判外之陳述，雖不符前4 條之規定，而
    經當事人於審判程序同意作為證據，法院審酌該言詞陳述或
    書面陳述作成時之情況，認為適當者，亦得為證據；又當事
    人、代理人或辯護人於法院調查證據時，知有第159 條第1
    項不得為證據之情形，而未於言詞辯論終結前聲明異議者，
    視為有前項之同意，刑事訴訟法第159 條之5 定有明文。關
    於證人丙○○於警詢中之陳述、中國信託商業銀行95年4 月
    10日中信銀集作000000000011號函暨檢附之被告開戶相關資
    料、中國信託商業銀行對帳單等證據，被告即上訴人丁○○
    於本院行準備程序時，均明確表示：對於證據能力無意見等
    語（本院簡上卷第31頁參照），而於本案言詞辯論終結前亦
    未曾就此聲明異議，且本院審酌上開證據作成時之狀況認為
    適當，依刑事訴訟法第159 條之5 第2 項之規定，認為係傳
    聞法則之例外，均具有證據能力。
二、事實之認定：
    訊據被告丁○○矢口否認有何幫助詐欺犯行，辯稱：伊沒有
    將存摺、印章及密碼交付他人使用，伊是放在機車置物箱內
    連同機車一併遺失，伊當時有以電話掛失云云。經查：
    (一)被害人丙○○於93年12月20日下午2 時許，接獲簡訊稱其
      陽信銀行信用卡未繳費等語，待被害人丙○○依簡訊中所
      留電話回電後，即有一自稱「王小姐」之成年女子及自稱
      「林先生」之成年男子於電話中向被害人丙○○詐稱其信
      用卡需加一道防火牆，此後被盜刷始有理賠等語，致被害
      人丙○○因而陷於錯誤，遂依電話指示至台中縣太平市○○路519 號郵局自動櫃員機操作轉帳，而匯款99,999元至
      被告上揭帳戶內之事實，業據證人丙○○於警詢中證述綦
      詳（警卷第1 頁參照），並有中國信託商業銀行95年4 月
      10日中信銀集作000000000011號函檢附被告相關開戶資料
      1 份附卷可稽（本院簡上卷第38至45頁參照），足認被害
      人丙○○指訴遭詐騙匯款至被告上開帳戶內一節，應屬事
      實。而被害人丙○○於93年12月20日以自動櫃員機轉帳方
      式所匯入被告前揭帳戶之款項共計99,999元，於同日旋即
      遭人提領乙情，亦有中國信託商業銀行對帳單1 紙在卷可
      佐（警卷第6 頁參照），亦足證被告上開帳戶確已遭前揭
      真實姓名年籍不詳之某成年男子及某成年女子用以當作詐
      騙被害人丙○○所得之匯款帳戶等情甚明。
    (二)至被告雖辯稱：伊將存摺、印章及密碼放在機車置物箱內
      連同機車一併遺失，伊當時有以電話掛失云云。惟查，被
      告之上揭帳戶是否曾經掛失一節，經本院函詢中國信託商
      業銀行，業據該行回覆稱：被告之帳戶查無掛失印鑑、存
      摺、金融卡之記錄等語，有該行95年4 月10日中信銀集作
      000000000011號函1 紙附卷可據（本院簡上卷第38頁參照
      ），是被告之存摺、金融卡及印鑑既從無掛失記錄，顯見
      被告供稱曾經掛失乙情，純屬虛構編撰，則被告辯稱曾經
      遺失存摺、印章及密碼云云，是否可採，已非無疑；另依
      一般人使用金融機構帳戶之習慣，為防止金融卡遺失或遭
      竊時遭人盜領帳戶內之款項，均不至於將金融卡密碼記載
      於金融卡上或與金融卡同時存放，且為避免存摺或金融卡
      同時遺失或遭竊，通常會將存摺與金融卡分開存放，惟本
      件被告卻將其前揭帳戶之存摺、提款卡及密碼一同置放於
      機車置物箱內，其所為顯然與常情有違，復被告自警詢、
      偵查以至於本院審理中，就其所稱存摺、提款卡、印章及
      密碼等物曾經遺失云云，均無法提出任何證據足資證明，
      亦足徵被告前揭辯解尚難遽予採信。至被告雖曾聲請訊問
      證人乙○○資以證明確有機車遺失之情，然被告亦陳述其
      僅告知證人乙○○機車遺失一事，是證人乙○○既未親見
      被告將存摺等物放置車內，自無從作為被告遺失存摺等物
      之有利證明。末參以自實施詐騙之人之角度審酌，渠等既
      知以他人帳戶掩飾犯罪所得，當係狡詐之徒，而非智商愚
      昧之人，渠等當知社會正常之人如其提款卡遺失，為防止
      拾得或竊得提款卡之人盜領其存款或使用其帳戶，必於發
      現後立即向金融機構辦理掛失止付，而於掛失止付後，渠
      等即無法以拾得或竊得之提款卡提領該帳戶內之存款。是
      渠等如以此等帳戶作為其犯罪工具，則在其向他人詐騙，
      並令被害人將款項匯入該帳戶後，卻又極有可能因帳戶所
      有人掛失止付而無法提領，則其等大費周章從事犯罪行為
      ，甘冒犯罪後遭追訴、處罰之風險，卻只能為他人作嫁衣
      ，此等損人不利己之舉，又豈是狡詐之實施詐騙罪犯所會
      犯之錯誤。簡言之，從事此等財產犯罪之人，若非確定該
      帳戶不會被帳戶所有人掛失止付，應不致於以該帳戶從事
      於財產犯罪，而此等確信，在該帳戶係拾得或竊得之情形
      ，實無發生之可能，益證被告辯稱其帳戶係遺失而被他人
      使用云云，顯然重大悖於常情，殊不足採。是被告將上開
      帳戶提供他人使用以遂行詐欺取財犯行乙節，已足認定。
    (三)按金融帳戶為個人之理財工具，而現今臺灣社會，因政府
      開放金融業申請設立，金融機構大量增加，一般民眾皆可
      以存入最低開戶金額之方式自由申請開設金融帳戶，並無
      任何特殊之限制，因此一般人申請存款帳戶極為容易而便
      利，且得同時在不同金融機構申請多數存款帳戶使用，並
      無使用他人帳戶之必要，此為一般日常生活所熟知之常識
      ；故除非充作犯罪使用，並藉此躲避警方追緝，一般正常
      使用之存款帳戶，並無向他人租用或購買帳戶存摺及提款
      卡之必要。何況，金融存款帳戶，攸關存戶個人財產權益
      之保障，專屬性甚高，衡諸常理，若非與本人有密切關係
      ，不可能提供個人帳戶供他人使用，縱有交付個人帳戶予
      他人使用之特殊情形，亦必會先行瞭解他人使用帳戶之目
      的始行提供，參以坊間報章雜誌及其他新聞媒體，對於以
      簡訊通知中獎、刮刮樂、假退稅真詐財或其他類似之不法
      犯罪集團，經常利用大量收購之他人存款帳戶，以隱匿其
      等詐欺取財犯罪之不法行徑，規避執法人員之查緝，並掩
      飾、確保因自己犯罪所得之財物，類此在社會上層出不窮
      之案件，亦多所報導及再三披露，是避免此等專屬性甚高
      之物品被不明人士利用為與財產有關之犯罪工具，亦應為
      一般生活認知所應有之認識。被告於行為時為具有相當智
      識及生活閱歷之成年人，對此社會現狀，自應知之甚詳，
      是被告對他人取得其所有前揭帳戶之目的，有可能供作詐
      欺取財使用，自應有所預見，竟仍將其帳戶提供他人使用
      ，縱無證據證明被告明知他人之犯罪態樣（按有可能係供
      詐欺、或擄車勒贖之用），然就他人嗣後將被告提供之帳
      戶供作詐欺取財之用，並藉以方便取得贓款及掩飾其詐欺
      犯行不易遭人查緝，顯不違反被告之本意，被告自有幫助
      他人詐欺取財之未必故意。
    (四)綜上所述，本件事證已臻明確，被告幫助詐欺取財犯行洵
      堪認定，應予依法論科。
三、論罪與科刑：
    按刑法上之幫助犯，係對於犯罪與正犯有共同之認識，而以
    幫助之意思，對於正犯資以助力，而未參與實施犯罪之行為
    者而言（最高法院75年度臺上字第1509號、84年度臺上字第
    5998號、88年度臺上字第1270號判決參照）；是以，如未參
    與實施犯罪構成要件之行為，且係出於幫助之意思提供助力
    ，即屬幫助犯，而非共同正犯。查本件被告雖提供帳戶供他
    人詐欺取財使用，然並未參與實施詐術之行為，且亦無證據
    證明其參與實施詐欺取財犯行之構成要件行為，是其提供帳
    戶予他人使用之行為，僅係參與詐欺取財構成要件以外之行
    為，自應論以幫助犯，而非共同正犯。是核被告丁○○所為
    ，係犯刑法第339 條第1 項詐欺取財罪之幫助犯，衡諸其犯
    罪情節，並依刑法第30條第2 項之規定，按正犯之刑減輕之
    。原審以被告罪證明確，並審酌被告將申請之帳戶存摺、提
    款卡交予他人供犯罪使用，紊亂社會正常交易秩序，並使不
    法之徒藉此輕易於詐騙後取得財物，致檢警難以追緝，助長
    詐騙犯罪風氣，並提高社會大眾遭受詐騙損失之風險，且於
    犯後否認犯行，未見悔意，所幫助詐騙之金額尚非鉅大等一
    切情狀，量處拘役55日，並諭知易科罰金之折算標準，認事
    用法核無違誤，所處之刑亦屬適當，被告上訴意旨，否認犯
    罪，指摘原判決不當，為無理由，應予駁回。
據上論斷，依刑事訴訟法第455 條之1 第1 項、第3 項、第368
條，判決如主文。
本案經檢察官甲○○到庭執行職務。
中    華    民    國    95    年    5     月    23    日
                  刑事第四庭    審判長法  官  郭玫利
                                      法  官  陳明呈
                                      法  官  陳振嘉
不得上訴。
以上正本證明與原本無罪。
中    華    民    國    95    年    5     月    23    日
                                      書記官  顏宗貝
附錄所犯法條：
刑法第339條第1項
意圖為自己或第三人不法之所有，以詐術使人將本人或第三人之
物交付者，處5 年以下有期徒刑、拘役或科或併科1 千元以下罰
金。


司法院資訊處製作；財團法人民間司法改革基金會備份。
